臺灣高等法院臺中分院刑事判決　
110年度上易字第769號
上  訴  人  臺灣臺中地方檢察署檢察官
被      告  吳宗霖


上列上訴人因被告詐欺案件，不服臺灣臺中地方法院109年度易
字第3084號，中華民國110年5月25日第一審判決（起訴案號：臺
灣臺中地方檢察署109年度偵字第23485、26560號），提起上訴
，本院判決如下：
    主    文
上訴駁回。
    理    由
一、公訴意旨略以：被告吳宗霖前與告訴人黃○○為男女朋友關係
    ，明知自己並無支付購車貸款之意思，竟基於詐欺之為自己
    不法所有之意圖，於民國108年12月12日，對告訴人佯稱將
    按月支付分期付款貸款，且自己因債信問題，無法向車輛融
    資機構辦得分期付款之貸款，委請告訴人以其名義購買車號
    000-0000號自用小客車，並以車主即告訴人姓名，向○○企業
    股份有限公司貸得總額新臺幣（下同）48萬元之款項，以分
    期付款即分60期、以每月1期、每期支付9,984元方式，成立
    分期付款買賣契約。告訴人不疑有他，以為被告將依約按月
    支付上述分期付款之車款，而陷於錯誤，於當日同意以其名
    義購買上開車輛並辦理總額為48萬元之分期付款款項，並由
    車商直接將上揭自用小客車，直接交付予被告使用。詎被告
    取得車號000-0000號自用小客車後，竟拒不繳納上述款項，
    告訴人為維護自己債信，依約繳納5期款項，因無力繳納款
    項而不再繳付，經屢次催促被告均拒不理會，始知受騙。因
    認被告涉犯刑法第339條第1項詐欺取財罪嫌等語。
二、犯罪事實應依證據認定之，無證據不得認定犯罪事實；不能
    證明被告犯罪者，應諭知無罪之判決，刑事訴訟法第154條
    第2項、第301條第1項分別定有明文。認定犯罪事實所憑之
    證據，雖不以直接證據為限，間接證據亦包括在內，然而無
    論直接證據或間接證據，其為訴訟上之證明，須於通常一般
    之人均不致有所懷疑，而得確信其為真實之程度者，始得據
    為有罪之認定，倘其證明尚未達到此一程度，而有合理之懷
    疑存在而無從使事實審法院得有罪之確信時，即應由法院為
    諭知被告無罪之判決（最高法院76年台上字第4986號判決參
    照）。又告訴人之告訴，係以使被告受刑事訴追為目的，是
    其陳述是否與事實相符，仍應調查其他證據以資審認。被害
    人所述被害情形，須無瑕疵可擊，且就其他方面調查，又與
    事實相符，始足據為有罪判決之基礎（最高法院52年台上字
    第1300號、81年度台上字第3539號判決參照）。而所謂補強
    證據，則指除該陳述本身之外，其他足以證明犯罪事實確具
    有相當程度真實性之證據而言，且該必要之補強證據，須與
    構成犯罪事實具有關聯性之證據，非僅增強告訴人指訴內容
    之憑信性。是告訴人前後供述是否相符、指述是否堅決、有
    無攀誣他人之可能，其與被告間之交往背景、有無重大恩怨
    糾葛等情，僅足作為判斷告訴人供述是否有瑕疵之參考，因
    仍屬告訴人陳述之範疇，尚不足資為其所述犯罪事實之補強
    證據（最高法院103年度台上字第4527號判決參照）。
三、公訴意旨認被告涉犯刑法第339條第1項詐欺取財罪嫌，係以
    被告於偵訊時之供述【見臺灣臺中地方檢察署109年度偵字
    第23485號偵查卷宗（下稱23485號偵卷）第67-70頁、臺灣
    臺中地方檢察署109年度偵字第26560號偵查卷宗（下稱2656
    0號偵卷）第77頁】、告訴人於警詢及偵訊時之證述（見234
    85號偵卷第37-39、17-19頁、26560號偵卷第13-15、17-21
    、75-77頁)、本票影本（被告簽發）（見26560號偵卷第41
    頁）、○○企業股份有限公司109年10月26日109北裕法字第10
    280679號函暨檢附相關資料【含分期付款暨債權讓與契約、
    分期付款暨債權讓與契約附約特別約定條款、動產抵押契約
    、動產擔保交易動產抵押設定登記申請書、臺灣臺北地方法
    院109年度司票字第12356號民事裁定暨確定證明書、本票影
    本（告訴人簽發）、利息沖銷計算表】(見26560號偵卷第89
    -101頁）、公路監理電子閘門車號查詢汽車車籍資料（見23
    485號偵卷第63頁）等為其論據。
四、被告於偵查及原審審理時則堅詞否認有何詐欺取財之犯行，
    並辯稱：伊曾有毒品前科，銀行帳戶遭警示；伊也有繳納車
    貸，沒有騙告訴人，伊與告訴人當時交往一陣子，因為工作
    無法辦貸款，伊與告訴人約定由告訴人買受車輛，前幾期貸
    款係伊繳納，伊係拿現金給告訴人，車輛在分手前約1個月
    曾發生車禍；伊與告訴人吵架，告訴人母親打電話要求伊離
    告訴人遠一點，不要再與告訴人來往，伊即與告訴人吵架，
    並於109年3月間失聯，分手後伊就沒有再繳，就沒有找回車
    輛等語。
五、經查，被告與告訴人原係男女朋友關係，告訴人有於兩人交
    往期間之108年12月6日18時許前某時，在臺中市○○區○○路00
    0號某營業處所，經林○○辦理對保事宜，以分期付款方式購
    買車號000-0000號自用小客車，並向○○企業股份有限公司貸
    款48萬元，約定以分期付款清償貸款，期間自109年1月11日
    起至113年12月11日止、每月應支付貸款9,984元，共60期，
    總金額共59萬9,040元，並由被告於其後某時，取得該車輛
    後加以使用等情，此為被告所不爭執，並經告訴人於警詢、
    偵訊、原審審理時及證人林○○於原審審理時證述在卷（黃○○
    部分：見23485號偵卷第17-19頁、26560號偵卷第13-15、17
    -21、75-77頁、原審卷第240-259頁；林○○部分：見原審卷
    第259-265頁)，復有卷附公路監理電子閘門車號查詢汽車車
    籍資料、○○企業股份有限公司109年10月26日109北裕法字第
    10280679號函暨所檢附相關資料【含分期付款暨債權讓與契
    約、分期付款暨債權讓與契約附約特別約定條款、動產抵押
    契約、動產擔保交易動產抵押設定登記申請書、臺灣臺北地
    方法院109年度司票字第12356號民事裁定暨確定證明書、本
    票影本（告訴人簽發）、利息沖銷計算表】、行車執照影本
    、車輛詳細資料報表可佐（見23485號偵卷第63頁、26560號
    偵卷第89-101、47、51頁)。此部分事實應堪認定。
六、惟按刑法第339條第1項詐欺取財罪之成立，以意圖為自己或
    第三人不法所有，以詐術使人將本人或第三人之物交付為要
    件。所謂以詐術，必須被詐欺人因其詐術而陷於錯誤，若其
    所用方法，不能認為詐術，亦不致使人陷於錯誤，即不構成
    該罪（最高法院46年台上字第260號判決參照）。公訴意旨
    認被告對告訴人施以詐術，主要係以告訴人於警詢及偵訊時
    之指訴為依據。故本案應探究者，在於告訴人是否係因被告
    對其施用詐術，致告訴人陷於錯誤而購買該車所致？
  ㈠據告訴人於警詢時稱：伊於108年12月12日某時，在臺中市○
    區○○路000號○○租車行，購買車號000-0000號自用小客車；
    被告稱自己假釋時間未到，無法辦法貸款，要求使用伊名義
    購買，並表示購買車輛後，會每期給伊金錢繳納貸款，伊即
    以48萬元購入該車，貸款5年，每月繳交1萬元貸款，伊係獨
    自去購買該車，車行經伊同意後，將車直接交給被告使用，
    都是由被告使用；被告之前有1臺馬自達3廠牌自用小客車，
    車況問題很多，不想維修，想換1臺新車，被告係在伊同意
    下購買該車，並沒有強迫伊，或使用詐術欺騙；直至109年3
    月，被告一直都未給伊貸款款項，伊與被告於109年3月24日
    23時30分許，在臺中市○區○○路00號相約見面，當時伊帶著
    本票過去，因為被告一直都未給伊貸款款項，見面時，伊要
    求被告簽立本票，因為被告駕車有違規，伊要求被告開立面
    額50萬元之本票；伊係於購車前8個月認識交往，在交往之8
    個月期間，出遊都是被告主動出錢，當初伊與被告認識不深
    ，現在回想起來，被告就是利用伊購買車輛，且都不繳貸款
    ，讓伊覺得受到詐騙，伊係於109年3月間，發現被告有點奇
    怪，伊才會要求被告簽立本票，之後與被告仍有聯繫，直至
    109年5月6日被告失聯，伊就確認被告騙伊，伊完全沒有使
    用過該車，伊不知道該車所在何處，因為伊都沒看到該車等
    語（見26560號偵卷第13-15、17-21頁、23485號偵卷第17-1
    9頁)；告訴人於偵訊時稱：係被告要求伊購買該車，因為車
    主係伊，所以由伊付錢，伊在○○租車行，使用分期付款購買
    ，向○○汽車貸款公司貸款，至109年5月就不繳，因為沒錢繳
    ，被告表示名下無法牽車，請伊幫被告牽車，被告表示會付
    錢，但都沒有給伊錢，被告表示繳過貸款並非事實等語（見
    26560號偵卷第75-77頁）。告訴人於警詢、偵訊時證稱被告
    係因不願繼續維修原先使用之車輛，而對告訴人表示曾因前
    科，無法貸款購車之原委，徵詢告訴人能否擔任車貸保證人
    ，經告訴人購入該車後交付被告使用，告訴人完全沒有使用
    過該車等情。
　㈡再質之告訴人於原審審理時具結證稱：車號000-0000號自用
    小客車係伊所有，伊與被告成為男女朋友係於108年9月暑假
    期間開始，交往約8個月，於108年12月間，被告表示之前有
    一些前科，沒辦法貸款，身分無法買車，要使用伊名義幫忙
    貸款買車，該車購買後係被告使用，被告原本係詢問伊能否
    擔任保證人，後來該車行貸款，談完後才表示伊可以直接當
    車主，談論內容是伊符合資格，可以直接購買該車，不用再
    擔任他人之保證人，因為伊不想擔任他人之保證人，此部分
    經過係伊簽完合約後始向被告講述，契約係於108年12月簽
    立，當時只有車行與貸款之人在場，被告不在場，後來伊擔
    任車主係徵得伊同意，簽約後隔幾天由車行直接將車牽給被
    告使用，後來伊仍有看過該車，目前車輛撞壞了，伊有收到
    2張單據，交往期間伊坐過該車，一個月約2、3次，於109年
    3月之前，伊與被告交往狀況正常，伊都可與被告聯絡，1個
    月多次見面，被告曾駕駛該車搭載伊去臺北玩，後來過年期
    間，被告突然消失，伊母親曾於109年4月底打電話給被告，
    伊當時在旁邊，係因為負責被告案件之警員打電話給伊母親
    ，伊母親不知道聽到什麼就很生氣，被告簽本票那天，伊係
    由朋友陪同到場，也就3個人而已等語（見原審卷第240-258
    頁）。告訴人於原審審理中則證稱被告原欲央請告訴人擔任
    其購買該車之保證人，告訴人因不願擔任他人之保證人，經
    車行人員告知告訴人符合自購資格，告訴人始而決定以告訴
    人名義購入該車並提供予被告使用等情甚詳，有對話紀錄翻
    拍照片可憑（見原審卷第225頁），且於兩人交往期間，被
    告時而駕駛該車輛搭載告訴人出遊之經歷，亦經告訴人於原
    審證述明確，是告訴人並非毫無與被告共同使用該車之情形
    ，該車輛亦係於兩人交往期間所購入，足見告訴人應係基於
    與被告間之男女朋友情誼而以貸款方式購買該車，並提供被
    告使用，嗣後，因雙方發生爭執，被告始而失聯，進而分手
    ，尚不足以影響告訴人當初是否購車提供被告使用之決定，
    實無從反推告訴人購買該車供被告使用乙節，係因被告施用
    詐術所致。
  ㈢衡以被告自始均未否認其等曾約定由告訴人購買車輛，共同
    攤繳前開車輛債務，有償還告訴人部分款項，業據被告於偵
    訊、原審訊問、準備程序及審理時供述在卷（見23485號偵
    卷第67-70頁、26560號偵卷第77頁、原審卷第147、161、26
    9-271頁）。依照告訴人於原審具結證述：伊於108年9月某
    日與被告交往，直至109年5月分手，購買該車係伊與被告交
    往期間，買車時約定由被告繳錢，因為手機簡訊條碼由伊所
    持有，所以都是伊先支付，當時被告表示都可以，繳第一期
    貸款時，被告說住院，所以伊先幫被告繳，過一段期間，被
    告沒有給伊錢，被告從頭到尾只有匯7,000元給伊，後來還
    給伊1筆錢，總共給付伊不到1萬元等語（見原審卷第251-25
    3頁）。亦即告訴人於原審證稱被告曾匯7,000元給告訴人，
    另外再還給告訴人1筆錢，總共未逾1萬元款項供告訴人繳納
    車貸。告訴人寄予被告之存證信函記載：「吳宗霖先前於10
    8年12月5日在○○汽車用我黃○○的名義買一臺Toyota灰色000-
    0000於12/12交車，便讓你開走使用你承諾所有關於車子費
    用你會全額支付，至今109年5/8這當中的車貸罰單…等等共
    計57,000元，你只拿約10,000元給我，現今我們不是任何朋
    友關係，我是車主請你於109年5/15將車、鑰匙、車籍資料
    一併拿到樹幸福大樓管理室歸還，並付清在5/8前所積欠的
    應付帳款約50,000元，特此告知」等語，有郵局存證信函及
    掛號執據（見23485號偵卷第45-47頁），告訴人於存證信函
    內亦提及被告曾給付約1萬元供告訴人繳納車貸之情。縱然
    所提及之金額並非足供抵付每月貸款費用，仍可佐證被告曾
    給付告訴人少許金額作為該車輛相關費用支出使用等情明確
    。觀之被告前科紀錄所揭，確曾有因案受感化教育之紀錄，
    有矯正簡表（見26560號偵卷第7頁），益徵被告為購買車輛
    而徵求告訴人擔任保證人等所述情節非虛。被告主觀上是否
    存有詐欺之犯意，誠屬可疑。參以該車早於兩人交往期間之
    109年1月3日13時0分許，即有因被告駕駛行為，在臺中市逢
    大路某處發生交通事故，第三人楊○○復於109年1月29日17時
    5分許，在臺中市潭子區中興路1段184巷某處，駕車再度發
    生交通事故等情，有臺中市政府警察局道路交通事故當事人
    登記聯單影本2紙、車輛照片3張可憑（見原審卷第227-229
    、231頁）。被告與告訴人爭吵分手後，兩人之間就本案車
    輛貸款容有金錢糾葛尚待解決，本應循民事訴訟程序解決。
    是公訴人僅以被告委請告訴人購車行為，遽謂係施以詐術為
    之，尚嫌速斷。
七、本案經原審審理結果，認依照目前現有卷內事證，尚未就被
    告所涉刑法339條第1項詐欺取財罪嫌達於一般人無合理懷疑
    之程度，原審因而諭知被告無罪，已說明所為證據取捨及應
    為無罪諭知之心證理由，所為論述，無違證據法則與經驗法
    則，經核並無不合。檢察官上訴認被告利用感情遂行所望，
    惟未提出適合於證明犯罪事實之積極證據，上訴意旨所稱各
    節，仍無法動搖原審判決之基礎，其上訴為無理由，應予駁
    回。
八、被告經合法傳喚，無正當之理由不到庭，爰不待其陳述，逕
    行判決。
據上論斷，應依刑事訴訟法第371條、第368條，判決如主文。
本案經檢察官陳佞如提起公訴，檢察官徐雪萍提起上訴，檢察官
林弘政到庭執行職務。
中　　華　　民　　國　 110　　年　　11　　月　　4　　日
           刑事第六庭    審判長法　官  唐  光  義
　　　　　 　　　　　　　      法　官  劉  柏  駿
　　　　　　　　　　　　       法　官  許  冰  芬       
                   
以上正本證明與原本無異。     
不得上訴。
                               書記官  陳  怡  芳

中　　華　　民　　國　　110 　年　　11　　月　　4 　　日